【裁判字號】    89,訴,1294
【裁判日期】    900111
【裁判案由】    商標法
【裁判全文】
臺灣板橋地方法院刑事判決                        八十九年度訴字第一二九四號
    公  訴  人  臺灣板橋地方法院檢察署檢察官
    被      告  乙○○
                丙○○
                丁○○
    共      同
右列被告因違反商標法等案件，經檢察官提起公訴（八十八年度偵字第二０四四三號
、八十九年度偵字第一０００四號），本院判決如左：
    主  文
乙○○共同連續意圖欺騙他人，於同一商品或類似商品，使用相同或近似於他人註冊
商標之圖樣，累犯，處有期徒刑伍月，如易科罰金，以佰元折算壹日。扣案之使用
仿冒商標之項鍊墜捌拾陸個、戒指佰柒拾壹個均沒收之。
丙○○、丁○○共同連續意圖欺騙他人，於同一商品或類似商品，使用相同或近似於
他人註冊商標之圖樣，各處有期徒刑月，如易科罰金，均以佰元折算壹日。扣案
之使用仿冒商標之項鍊墜捌拾陸個、戒指佰柒拾壹個均沒收之。
    事  實
一、乙○○前於民國八十六年一月十六日，因犯詐欺罪經臺灣高等法院（公訴人誤為
    本院）判處有期徒刑四年確定，於八十六年八月三十日出監執行完畢，猶不知悔
    改；其係臺北縣蘆洲市○○路五十九巷一０四弄十四號一樓（現改為蘆洲市○○
    路九十六巷十六號）瑞億飾品有限公司（下稱瑞億公司，招牌為嘉禾飾品工藝社
    ）之負責人，其妻丙○○在該公司內負責零售、批發飾品之業務，另僱請丁○○
    從事飾品加工及販售等工作。乙○○等三人明知如附表所示之商標圖樣，為瑞士
    商香奈兒股份有限公司（下稱香奈兒公司）向經濟部中央標準局（現改制為智慧
    財產局，下同）註冊，已取得商標專用權，指定使用於等商品，現仍在專用期間
    ，且上開商標，為相關大眾所共知，竟共同意圖欺騙他人，並基於概括犯意之聯
    絡，由丁○○於八十八年間某時，在不詳地點，向不詳姓名年籍之人購買仿冒上
    開商標之項鍊墜、戒指等飾品，再陳列於瑞億公司販售與不特定之人，致與香奈
    兒公司所生產之相關商品發生混同誤認之虞，足生損害於該公司。嗣於八十八年
    七月十六日經警在上址查獲，並扣得使用仿冒商標之項鍊墜八十六個、戒指三百
    七十一個。
二、案經告訴人香奈兒公司訴請及臺北縣警察局蘆洲分局報請臺灣板橋地方法院檢察
    署檢察官偵查起訴。
    理  由
一、訊據被告乙○○、丙○○、丁○○三人矢口否認有何前揭犯行，被告乙○○辯稱
    ：伊於七、八年前開設瑞億公司，向他人購買飾品經整理後再販售，而丁○○係
    伊僱請之店員，伊出獄後熱中一貫道，經常要去道場，無暇經營生意，於八十七
    年六、七月間將公司交給丁○○經營，約定所得一人一半，不知道查扣之仿冒飾
    品來源為何云云；被告丙○○辯稱：瑞憶公司係伊先生乙○○開設的，但後來因
    案入獄且生意不好，就將公司交給丁○○經營，現已不管公司的事，丁○○有時
    外出，伊會幫他看店，但都請客人再與丁○○連絡，本件香奈兒公司派來之甲○
    至公司購買飾品，伊請她以後再來，但她堅持要買，伊才以每個鍊墜四十五元、
    戒指五十元之價格出售，因為伊有時在櫃台旁邊，知道大概價錢云云；被告丁○○則辯稱：乙○○原係瑞憶公司之負責人，後來信奉一貫道沒空經營，於八十七
    年六、七月間交由伊經營，所得由伊與乙○○平分，倘伊外出，會請丙○○幫忙
    看店，伊向廠商進貨後經過拋光、電鍍加以整理後再販售，本件為警查扣之飾品
    係於伊在臺中市某夜市購買的，不知香奈兒公司享有該商標之商標專用權，對方
    交給伊一張內政部函，表示沒有問題，伊不知其意思，也沒有問就帶回公司云云
    。
二、經查：
（一）右揭犯罪事實，業據告訴人香奈兒公司代理人張有捷律師指訴綦詳，核與證人
      甲○於檢察官訊問時證述之情節相符，且有真仿品鑑定書二紙附卷及項鍊墜八
      十六個、戒指三百七十一個扣案可稽。又如附表所示之商標圖案，為瑞士商香
      奈兒公司向經濟部智慧財產局註冊，已取得商標專用權，指定使用於等商品，
      現仍在專用期間，有中華民國商標註冊證二紙附卷可憑。
（二）被告丁○○雖辯稱不知如附表所示之商標係告訴人香奈兒公司所享有云云。惟
      如附表所示之商標圖樣，於國際市場及國內市面上行銷已久，且於電視廣告暨
      其他相關消費雜誌上均多所介紹，依上開商標圖樣之產品，在相關產品市場有
      其一定之市場地位、及以上開商標圖樣為表徵所製作之鉅額廣告量，均足使相
      關大眾對上開商標圖樣產生印象，顯屬「相關大眾所共知」之商標，亦有行政
      院公平交易委員會八十三年二月二十二日公參字第六０八九一號函在卷可參。
      衡諸被告丁○○自承其向廠商購買飾品後進行拋光、電鍍等加工手續（見八十
      九年九月七日訊問筆錄），其既屬飾品選購、加工之專業人士，對於上開商標
      屬性應有所知悉，其辯稱不知該商標者，自係飾卸之詞，委無足採。
（三）又被告辯護人雖認被告丁○○自臺中市某夜市購買本件系爭飾品，出售者曾提
      供內政部著作權登記函，被告因不疑有它而購買，容有存在商標權與著作權衝
      突之現場云云。惟被告在臺中市某夜市購買扣案之飾品，未能提供任何書面契
      約、發票及出售者等資料以供審酌，且被告自承未向購買者質疑飾品之合法性
      ，此夜市攤販竟主動提供上開內政部函影本，已有違常理。況被告丁○○為警
      查獲後，迭於警訊、檢察官二次偵訊時均未提及有關出售者提供內政部函之情
      事，迨被告辯護人提出辯護狀時始出現上開內政部函，從而該內政部是否為出
      售飾品者所提供，容有可疑之處。又被告所提供之內政部函，係案外人戊○○
      受己○○委託向內政部申請「百年好合」美術著作之著作權登記，經內政部於
      八十三年二月五日核准著作權登記，惟嗣經陳長文律師代理瑞士商香奈兒公司
      檢舉撤銷，內政部審查後發現確有虛偽事，撤銷上開著作權登記，此有該部八
      十七年十一月十八日臺（八七）內著字第八七０八四三號函在卷可參，被告辯
      稱存在著作權與商標權衝突之現象，要屬無據。
（四）被告乙○○係瑞億公司負責人，此有公司執照影本一紙在卷可稽，其與被告丙○○雖均辯稱自八十七年六、七月間將公司交由被告丁○○經營，股份各佔百
      分之五十，即未過問公司之事云云。被告丁○○初於警訊時供稱其係公司員工
      ，負責人是乙○○等語（見偵查卷第三頁），嗣則附和被告乙○○、丙○○之
      辯詞，惟被告乙○○、丁○○合夥，股份各佔百分之五十之情事，未能提供任
      何合夥契約書或盈餘分配結算表等資料以供查證。另告訴人香奈兒公司僱請之
      市場調查人員甲○於八十八年六月十五日至瑞億公司，分別以單價五十元、四
      十五元、五十元之價格，向被告丙○○購買雙愛河戒二只、鍊墜二只、馬尾戒
      一只，並詢問產品來源，被告丙○○稱其係老闆娘，產品是自己工廠製造、批
      發，並出示之「金淑美飾品丙○○，批發零售、工廠直營，專造：戒子、項墜
      、耳環」名片，甲○嗣於同年七月十六日再前往該公司，被告丁○○稱老闆、
      老闆娘不在，伊係員工，在裡面製造產品等情，業據證人甲○於檢察官偵訊時
      證述明確（見偵查卷第五十八、五十九頁），且有被告丙○○書寫飾品名稱、
      價格之便條紙及名片一紙附卷可參，足見被告丙○○印製名片對外洽商，對於
      飾品之名稱、價格知之甚詳，其辯稱未參與公司營業事項云云，委無足採。本
      院復於八十九年十二月四日前往瑞億公司查察，發現巧門飾品有限公司八十九
      年五月三十一日收款單二紙、嘉禾（公司）八十九年七月一、三、四、十三日
      收款單四紙上有「乙○○」或「吳」之簽名，而瑞億公司八十九年一月至八月
      及八十九年一月至四月損益表二紙、宇翔國際運通有限公司送貨單一紙、嘉禾
      （公司）八十九年七月二十七日收款單一紙均有「丙○○」或「高」之簽名，
      此有前揭資料在卷可資參照，被告三人雖辯稱丁○○於八十九年七月初前往南
      部進香四天，由乙○○、丙○○代為處理云云，核與上開日期未盡符合，其等
      辯稱未參與公司業務云云，顯係事後卸責之詞，難以採信。綜上，本件事證明
      確，被告三人上開犯行，均堪認定。
二、核被告乙○○、丙○○、丁○○三人所為，均係犯商標法第六十二條第一款之意
    圖欺騙他人，於同一商品或類似商品使用相同或近似於他人註冊商標圖樣罪。被
    告三人間，有犯意之聯絡及行為之分擔，應以共同正犯論處。又其等先後多次犯
    行，時間緊接，所犯犯罪構成要件相同，顯係基於概括之犯意而為，為連續犯，
    應依刑法第五十六條規定論以一罪，並加重其刑。另被告乙○○前於八十六年一
    月十六日，因犯詐欺罪經臺灣高等法院判處有期徒刑四年確定，於八十六年八月
    三十日出監執行完畢，有臺灣高等法院檢察署刑案紀錄簡覆表在卷可憑，其於五
    年之內再犯有期徒刑以上之罪，係累犯，依法應加重其刑。爰審酌被告三人之品
    性、智識程度及犯罪動機、目的、情節、製造仿冒商標商品對告訴人及交易秩序
    所生損害程度、犯罪後否認犯行暨其他一切情狀，量處如主文所示之刑，並諭知
    易科罰金之折算標準。扣案之使用仿冒商標之項鍊墜八十六個、戒指三百七十一
    個，應依商標法第六十四條規定，不問屬於犯人與否均沒收之。
據上論斷，應依刑事訴訟法第二百九十九條第一項前段，商標法第六十二條第一款、
第六十四條，刑法第十一條前段，第二十八條、第五十六條、第四十七條、第四十一
條，罰金罰鍰提高標準條例第二條，判決如主文。
本案經檢察官張云琦到庭執行職務
中      華      民      國      九十        年    一      月    十一    日
                                      臺灣板橋地方法院刑事第六庭
                                          法  官  侯  志  融
右正本證明與原本無異
如不服本判決，應於送達後十日內向本院提出上訴狀
                                          書記官  陳  淑  芳
中      華      民      國      九十        年    一      月    十九    日
附錄本案論罪科刑法條全文：
商標法第六十二條
意圖欺騙他人，有左列情事之一者，處三年以下有期徒刑、拘役或科或併科新臺幣二
十萬元以下罰金。
一、於同一商品或類似商品，使用相同或近似於他人註冊商標之圖樣者。
二、於有關同一商品或類似商品之廣告、標帖、說明書、價目表或其他文書，除加相
    同或近似於他人註冊商標圖樣而陳列或散布者。
商標法第六十四條
犯前二條之罪所製造、販賣、陳列、輸出或輸入之商品不問屬於犯人與否，沒收之。
【附表：香奈兒公司商標細目】
┌────────┬─────────┬───────┬───────┐
│商標註冊號數    │商標圖樣          │專用商商品類別│專用期間      │
├────────┼─────────┼───────┼───────┤
│第九七五二六號  │                  │人造珠寶      │六十七年一月一│
│                │                  │              │日起至九十七年│
│                │                  │              │三月三十一日  │
├────────┼─────────┼───────┼───────┤
│第二０九二八六號│                  │人造珠寶及人造│七十二年一月十│
│  │                  │珠寶所鑲製之戒│六日起九十七年│
│                │                  │指、手鍊、項鍊│三月三十一日  │
│                │                  │、胸針、耳環、│              │
│                │                  │耳環夾        │              │
└────────┴─────────┴───────┴───────┘


司法院資訊處製作；財團法人民間司法改革基金會備份。
